臺灣屏東地方法院行政訴訟判決
111年度交字第95號
原      告  楊展武  
被      告  交通部公路總局高雄區監理所

代  表  人  李瑞銘  
上列當事人間交通裁決事件，原告不服民國111年6月30日裁字第
82-ZUTB20026號裁決，提起行政訴訟，本院判決如下：
    主  文
原告之訴駁回。
訴訟費用新臺幣參佰元由原告負擔。
    事實及理由
一、程序事項：本件因屬不服被告所為道路交通管理處罰條例第
    8 條之裁決而提起撤銷訴訟，依行政訴訟法第237 條之1 之
    規定，應適用交通裁決事件訴訟程序，再依兩造所述各節及
    卷內資料足認事證已臻明確，本院認無經言詞辯論之必要，
    爰依同法第237 條之7 之規定，不經言詞辯論，逕為判決，
    合先敘明。
二、事實概要：原告駕駛718-SJ號自用大貨車（下稱系爭車輛）
    於民國111年5月6日07時19分許，於國道三號南向411.3公里
    ，因有「汽車裝載貨物行經設有地磅處所五公里內路段未依
    號誌指示過磅者(載運推土機)」之違規情事，為警製單舉發
    國道警交字第ZUTB20026號違規單，被告認原告違反道路交
    通管理處罰條例（下稱處罰條例）第29條之2第4項之規定，
    製開裁字第82-ZUTB20026號違反道路交通管理事件裁決書（
    下稱原處分），原告不服處罰，遂提起本件行政訴訟。
三、本件原告主張：
　㈠、遭舉發當日，系爭車輛上載運的是一台小型山貓，並非如
      舉發通知單所言裝載推土機，處罰條例第29條之2第4項所
      指為裝載貨物，所以當下原告認為山貓並非貨物，認定為
      生財器具，不需要過磅，故直接通過，山貓一台也未超載
      ，實在沒有閃躲必要。
　㈡、原告收到通知單後，經調閱公路警察監視器，發現當日在7
      時15分8秒至7時15分14秒間，均有貨車在小型貨物經過而
      為過磅，道路警察都有看見卻未阻止，卻針對我舉發，對
      原告而言有失公平。
　㈢、並聲明：原處分撤銷。
四、被告則答辯以：
　㈠、查原告前於111年5月25日提出申訴單，經舉發單位查覆，
      本案係本大隊員警於地磅執行勤務時，發現旨車載運推土
      機未依規定進入地磅站過磅，爰予以攔查並依法製單舉發
      。經檢視採證影像，地磅前指引標誌牌面清晰、號誌運作
      正常無不能明確判定之情。
　㈡、次查，檢視採證光碟可知原告行駛經過固定地磅處所，有
      載貨物(一台小型山貓即警方舉發單所寫之堆土機)而未依
      標誌過磅，且國道三號設有地磅處所前方1公里及2公里內
      路段設有載重大貨車過磅告示牌(且當日該時段有閃燈提
      醒大車要過磅) ，再衡之原告係領有普通大貨車駕駛執照
      ，原告對於道路現況掌握與注意能力理應較一般車種(機
      車、小型車)之駕駛人為佳，原告駕駛車輛行駛於道路中
      ，本應與前、後車保持適當之安全距離且隨時注意並遵守
      道路上之標誌、標線、號誌指示行駛，原告於看見該告示
      牌後，即應調整行車態樣至可前往排隊過磅之狀態，故本
      件採證光碟可稽，員警依法填單舉發，於法洵無違誤。
　㈢、另查，原告於起訴狀所提等節，依行政程序法第6條規定：
      「行政行為，非有正當理由，不得差別待遇。」，平等原
      則，係要求一切國家行為(行政、立法、司法)必須做到等
      則等之，不等者依其不同處作差別待遇。平等原則並不禁
      止差別待遇，基於事理本質，相同事件固應為相同之處理
      ，不得任意為差別之待遇；然在法治國家，遵守法規為每
      一國民之責任，自亦不得以他人違規行為尚未被取締或要
      求對等行為等，即執意為自己亦可以不遵守規定之適法理
      由，亦即人民不得主張「不法之平等」，而舉發單位尚無
      法因原告以其他貨車載小型貨物經過而未過磅等語，而許
      原告有可以載貨不過磅之理由，故本案無法依原告所訴，
      排除其違規事實。又原告稱：「…山貓一台也未達超載，
      實在不需要閃躲…」，按處罰條例第29條之2第4項之立法
      意旨明揭，為有效遏止裝載貨物之汽車因超重違規肇事，
      立法者即授權警察機關針對「載運貨物車輛」加強稽查，
      而為避免部分載重車輛不聽從指揮過磅，或以消極方式抗
      拒過磅，甚至拒絕停車接受稽查或棄車而逃逸，致汽車裝
      載貨物超重之取締困難，執法落空，造成行車安全之危害
      ，方制定本規定，以維交通秩序；亦即，立法者於兼衡駕
      駛人之權利與行車往來之安全，特別針對「裝載貨物之汽
      車」，於設有地磅處所5公里內路段為限度，授權交通稽
      查任務人員，「不論是否有超重、超載」之嫌者，均得指
      揮其過磅，不服者，得科以罰鍰，並強制其過磅。是依上
      開條文之精神，汽車裝載貨物行經設有地磅處所5公里內
      路段，即應依標誌、標線、號誌指示或服從交通勤務警察
      或依法令執行交通稽查任務人員之指揮過磅，而無論是否
      超重、超載之情事，未遵守或不服從指揮者，得科處罰鍰
      並強制其過磅，以有效遏止裝載貨物之汽車因超重違規肇
      事而危害行車安全。(臺中高等行政法院110年交上字第8
      號判決、臺灣雲林地方法院109年交字第57號判決參照)。
　㈣、綜上理由，原告駕駛系爭車輛被警舉發有「汽車裝載貨物
      行經設有地磅處所五公里內路段未依號誌指示過磅者(載
      運推土機)」之違規情事，有國道警交字第ZUTB20026號違
      規單可稽，並經舉發單位查復確認依法舉發無誤，爰依處
      罰條例第29條之2第4項、第63條第1項第2款暨違反道路交
      通管理事件統一裁罰基準表第29條之2第4項（期限內繳納
      或到案聽候裁決者）裁處繳納罰鍰新臺幣9萬元，並記違
      規點數2點，應無不當。
　㈤、並聲明：原告之訴駁回。
五、本件如事實概要欄所述之事實，除依原告起訴狀及被告答辯
    狀可認兩造均不爭執外，復有原處分書暨送達證書、系爭舉
    發通知單、汽車車籍資料查詢表、駕駛人基本資料表、原告
    111年5月6日交通違規陳述單及查詢單、內政部警政署國道
    公路警察局第五公路警察大隊111年6月24日國道警五交字第
    1110401543號函、採證光碟等在卷可稽（見本院卷第15至24
    頁），應認屬實。原告不服原處分，提起行政訴訟，並以上
    述事項據為主張，故本件兩造之爭點應為：原處分是否適法
    ？
六、本院之判斷：
  ㈠、應適用之法令及法理見解如下：
    ⒈裁罰的法律依據：
      ⑴、處罰條例第29條之2 第4 項：
          汽車裝載貨物行經設有地磅處所5公里內路段，未依
          標誌、標線、號誌指示或不服從交通勤務警察或依法
          令執行交通稽查任務人員之指揮過磅者，處汽車駕駛
          人90,000元罰鍰，並得強制其過磅。其應歸責於汽車
          所有人時，除處汽車所有人罰鍰及記該汽車違規紀錄
          一次外，汽車駕駛人仍應依第63條第1 項第2 款規定
          記違規點數2點。
      ⑵、處罰條例第63條第1 項第2 款：
          汽車駕駛人有下列各款所列條款之一者，除依原條款
          處罰鍰外，並予記點：
          二、有……第29條之2 第4 項……情形之一者，各記違規
              點數2 點。
    ⒉授權規定：
      ⑴、處罰條例第92條第1 項授權交通部會同內政部訂定之
          「道路交通安全規則」，將「裝載貨物行經設有地磅
          處所，應依標誌、標線、號誌指示，或交通勤務警察
          或依法令執行交通稽查任務人員之指揮停車過磅。」
          的規定，明確載明於道路交通安全規則第77條第9 款
          。
      ⑵、上開法規命令之規定，係在母法之授權範圍內，且未
          牴觸母法，被告可以依規定適用。
  ㈡、適用法律的結果：
    ⒈原告主張：並非故意逃避過磅，僅是認為所載物品是生財
      工具不是貨物，所以不用過磅云云。然本件既確實有依法
      於1 公里及2 公里處設置指示牌（當日並有閃燈提示），
      而原告為大貨車駕駛，自當知悉該等過磅之相關規定，於
      看見該告示牌後，即應調整行車態樣至可前往排隊過磅之
      狀態，然原告卻未前往過磅，其確有違規行為至明。
    ⒉原告雖稱：所載係生財工具，並非貨物云云。經查：只要
      是車上載的東西，都叫做貨物，原告所稱生財工具，只是
      原告自己的使用目的而已，該山貓可以同時是貨物也是原
      告的生財工具，並不衝突。法律規定車輛必須過磅，乃係
      因應各車之載重能力，避免超重而危害交通安全，故無論
      車上所載物品的使用目的為何，無論係單純用以出售的商
      品，用以生財的工具，還是車主的寶貝，都一樣是處罰條
      例第29條之2 第4 項所稱之貨物，尚無法單純以駕駛人內
      心對於所載物品的情感或認知不同，就因而改變其身為貨
      物的性質，故既然載貨了，過磅燈有亮就必須過磅，縱使
      是駕駛人的寶貝，不是普通的商品貨物，也一樣要過磅，
      是原告的主張無從被採信，被告之裁罰合法且合理。
七、綜上所述，原告於前揭時、地，確有「汽車裝載貨物行經設
    有地磅處所五公里內路段未依號誌指示過磅者(載運推土機)
    」之違規行為，被告依處罰條例第29條之2 第4項暨違反道
    路交通管理事件統一裁罰基準表第29條之2 第4項（期限內
    繳納或到案聽候裁決者）裁處繳納罰鍰90,000元，並記違規
    點數2 點，核無違誤。原告猶執前詞請求撤銷原處分，為無
    理由，應予駁回。
八、本件判決基礎已臻明確，兩造其餘之攻擊防禦方法及訴訟資
    料經本院斟酌後，核與判決不生影響，無一一論述之必要，
    併予敘明。
九、本件第一審裁判費為300 元，應由原告負擔，爰確定第一審
    訴訟費用額如主文第2 項所示。
中　　華　　民　　國　　111 　年　　11　　月　　29　　日
　　　　　　　　　行政訴訟庭  法　官　薛侑倫
以上為正本，係照原本作成。
如不服本判決，應於判決送達後20日內，向本院提出上訴狀並表
明上訴理由（原判決所違背之法令及其具體內容或依訴訟資料可
認為原判決有違背法令之具體事實），其未載明上訴理由者，應
於提出上訴後20日內向本院補提理由書（上訴狀及上訴理由書均
須按他造人數附繕本，如未按期補提上訴理由書，則逕予駁回上
訴），並應繳納上訴裁判費新臺幣750元。
中　　華　　民　　國　　111 　年　　11　　月　　29　　日
                              書記官  沈詩雅